臺灣士林地方法院民事裁定　　　　　100年度司財管字第126號
聲　請　人　財政部臺北市國稅局
法定代理人　陳金鑑
代　理　人　陳心儀
上列聲請人聲請選任被繼承人林子欽之遺產管理人事件，本院裁
定如下：
    主  文
選任財政部國有財產局臺灣北區辦事處為被繼承人林子欽之遺產
管理人。
准對被繼承人林子欽（男、民國○○年○○月○○日出生、身分證統一
編號：Ｚ000000000號、生前住臺北市大同區○○○路○ 段69巷13
號4 樓，已於民國100 年3 月4 日死亡）之大陸地區以外繼承人
為承認繼承之公示催告。
被繼承人林子欽之大陸地區以外繼承人，應自前項公示催告最後
登載新聞紙之日起，壹年貳月內承認繼承。上述期限屆滿，無繼
承人承認繼承時，被繼承人林子欽之遺產，於清償債權並交付遺
贈物後，如有剩餘即歸屬國庫。
聲請程序費用由被繼承人林子欽之遺產負擔。
    理  由
一、按先順序繼承人均拋棄其繼承權時，由次順序之繼承人繼承
    ，其次順序繼承人有無不明或第四順序之繼承人均拋棄其繼
    承權者，準用關於無人承認繼承之規定，民法第1176條第6
    項定有明文。次按繼承開始時，繼承人有無不明，而無親屬
    會議或親屬會議未於1 個月內選定遺產管理人者，利害關係
    人得聲請法院選任遺產管理人，並由法院依公示催告程序，
    定6 個月以上之期限，公告繼承人，命其於期限內承認繼承
    ，民法第1177條、第1178條第1 項、第2 項規定甚明。
二、本件聲請意旨略以：被繼承人林子欽（男，民國○○年○○月○○
    日生，身分證統一編號：Ｚ000000000號）於民國100 年3 月
    4 日死亡，其欠繳綜合所得稅新臺幣（下同）19,932元，因
    按戶政機關登記戶籍資料查得合於民法第1138條規定之各順
    序繼承人均拋棄其繼承權，並報准法院核備在案，致聲請人
    之稅捐債權無法求償，聲請人因具有法律上之利害關係。今
    為保障徵起稅捐，爰依民法1176條第6 項規定準用1178條第
    2 項之規定具狀聲請選任被繼承人林子欽之遺產管理人，並
    提出被繼承人除戶資料查詢清單、繼承系統表、臺灣士林地
    方法院家事庭100 年7 月8 日士院景家相100 年度司繼字第
    419號函等件為證。
三、經查，聲請人主張之上開事實，業據提出上述證據作為佐證
    ，並經本院依職權調閱100 年度司繼字第419 號繼承案卷查
    核無誤，堪信為真正。又本件被繼承人之法定各順位繼承人
    皆已拋棄繼承，亦未經親屬會議選定被繼承人之遺產管理人
    ，且被繼承人現仍遺有汽車一輛及公司投資，亦有財產歸屬
    資料清單在卷可佐。是聲請人既為被繼承人之債權人，自有
    法律上之利害關係，故聲請人聲請法院選任被繼承人林子欽
    之遺產管理人，自屬有據，應予准許。本院審酌被繼承人之
    兄林子陽既已拋棄繼承，且其到庭陳明沒有意願擔任被繼承
    人林子欽之遺產管理人一事，是以恐難期待其善盡管理人之
    職務；又被繼承人之母林黃美月現年為76歲，年事已高，應
    無能力擔任被繼承人之遺產管理人，自不宜由渠等人擔任被
    繼承人之遺產管理人。至財政部國有財產局臺灣北區辦事處
    陳明其無意願擔任遺產管理人云云。惟按無人承認繼承之遺
    產，於清償債權並交付遺贈物後，如有賸餘，應歸屬國庫；
    又非公用財產，以國有財產局為管理機關。民法第1185 條
    、國有財產法第12條分別定有明文。國有財產局依法係非公
    用財產之管理機關，備有財產管理之專才，並具相當之公信
    力，雖其經費支出屬國家資源，但保護無人繼承財產之債權
    人之權利，亦屬政府之義務，且依民法第1177條之立法理由
    ，遺產管理人之指定旨在維護公益及被繼承人債權人之利益
    。綜上，本院認財政部國有財產局具有財產管理之專業能力
    ，並有相當之公信力，且被繼承人之遺產經公示催告程序依
    法處理後，倘有剩餘即歸屬國庫，因認本件以選任財政部國
    有財產局臺灣北區辦事處擔任被繼承人林子欽之遺產管理人
    為宜，並依法為承認繼承之公示催告。
四、依非訟事件法第157條規定裁定如主文。
五、如不服本裁定，應於裁定送達後10日內，以書狀向本院提出
    抗告狀，並繳納抗告費新臺幣1,000 元。
中    華    民    國   100    年    12    月    27    日
                  家事庭司法事務官